臺灣基隆地方法院刑事判決　
109年度交簡上字第18號
上  訴  人  臺灣基隆地方檢察署檢察官
上  訴  人  
即  被  告  蔡漢錡


上列上訴人因被告犯過失傷害案件，不服本院基隆簡易庭於中華
民國109年3月12日以109年度基交簡字第110號刑事第一審簡易判
決（起訴案號：臺灣基隆地方檢察署108 年度偵字第4517號），
依法提起上訴，經本院管轄之第二審合議庭認本件有刑事訴訟法
第451條之1第4項但書之情形，應適用通常程序，並自為第一審
判決如下： 
    主  文
原判決撤銷。
蔡漢錡犯過失傷害罪，處拘役參拾日，如易科罰金，以新臺幣壹
仟元折算壹日。緩刑貳年。
    事  實
一、蔡漢錡考領有合格小型車駕駛執照，於民國107年11月4日上
    午11時許，駕駛車牌號碼000-0000號自用小客車，沿基隆市
    仁愛區仁一路往東明路方向行駛至基隆市仁愛區仁一路與愛
    九路路口時，應注意轉彎車應讓直行車先行、左轉彎時，應
    行至交岔路口中心處左轉，並不得占用來車道搶先左轉，而
    依當時天候晴，柏油路面乾燥、無缺陷，且有日間自然光線
    ，客觀上並無不能注意之情事，竟疏未注意，未讓直行車先
    行，貿然提早左轉，適黃應傑騎乘車牌號碼000-000號普通
    重型機車沿上址仁一路往劉銘傳路方向行駛至該處，見狀已
    煞車不及而與蔡漢錡駕駛之車輛發生碰撞，黃應傑因而受有
    右側股骨幹骨折之傷害。嗣蔡漢錡在有偵查犯罪職權之機關
    或個人發覺其犯罪前，主動向前來處理之警方自首其為肇事
    人而願接受裁判，始查悉上情。
二、案經黃應傑訴由臺灣基隆地方檢察署檢察官偵查、提起公訴
    ，經原審逕行改依簡易判決處刑程序判決，公訴人及被告均
    不服，提起上訴，本院認本件有刑事訴訟法第451條之1 第4
    項但書之情形，應適用通常程序，並自為第一審判決。
    理  由
壹、證據能力
    按被告以外之人於審判外之言詞或書面陳述，除法律有規定
    者外，不得作為證據，刑事訴訟法第159條第1項定有明文。
    又被告以外之人於審判外之陳述，雖不符刑事訴訟法第159
    條之1至第159條之4 之規定，而經當事人於審判程序同意作
    為證據，法院審酌該言詞陳述或書面陳述作成時之情況，認
    為適當者，亦得為證據；當事人、代理人或辯護人於法院調
    查證據時，知有同法第159條第1項不得為證據之情形，而未
    於言詞辯論終結前聲明異議者，視為有前項之同意，刑事訴
    訟法第159條之5亦有明文。查，本判決所引用之下列證據資
    料（包含供述證據、文書證據等），並無證據證明係公務員
    違背法定程序所取得，且被告蔡漢錡、檢察官於本院審判期
    日中對本院所提示之被告以外之人審判外之供述，包括供述
    證據、文書證據等證據，就證據能力均未表示爭執，而迄至
    言詞辯論終結前亦未再聲明異議（見本院109年度交簡上字
    第18號卷，以下簡稱本院卷，第137至144頁），經核亦無顯
    有不可信之情況與不得作為證據之情形，本院審酌上開證據
    資料製作時之情況，尚無違法不當及證明力明顯過低之瑕疵
    ，認為以之作為證據應屬適當，是依刑事訴訟法第159條至
    第159條之5規定，本判決所引用如下揭所示之供述證據、非
    供述證據等，均俱有證據能力，合先敘明。
貳、實體部分
一、上揭時地犯過失傷害罪之犯罪事實及有上開自首之事實，業
    經被告蔡漢錡於108年5月17日偵訊、108年8月12日偵訊時、
    本院109年3月4日準備程序時之供述、本院109年6月2日準備
    程序時之供述、本院109年6月18日審判程序時之供述、本院
    109年9月24日審判程序時之供述均坦認犯行【見臺灣基隆地
    方檢察署108年度他字第352號卷第69至73頁、第77至81頁；
    本院109年度交易字第24號卷第33至35頁；本院卷第47至53
    頁、第91至94頁、第103至106頁】，核與證人即告訴人黃應
    傑於108年5月17日偵訊時之證述、本院109年3月4日準備程
    序時之指述情節大致相符【見同上他字第352號卷第69至73
    頁；本院109年度交易字第24號卷第33至35頁】，與告訴代
    理人黃湘婷於本院109年3月4日準備程序之指述、109年9月2
    4日審判程序之指述情節亦大致符合【見本院卷第91至94頁
    、第103至106頁】，與被告於本院109年12月24日審判程序
    之供述：對於檢察官起訴書、鈞院109年度基交簡字第110 
    號刑事簡易判決所載犯罪事實，皆正確，沒有爭執，我都認
    罪，鈞院109年度訴字第229 號民事庭和解筆錄新臺幣（下
    同）66萬元我已經付了，全部履行完畢，希望法院宣告緩刑
    ，請從輕量刑 等語情節亦大致相符【見本院卷第137至143
    頁】，與告訴代理人黃湘婷於本院109年12月24日審判程序
    之指述：66萬都已經收到了等語情節亦大致符合，與告訴代
    理人施佳鑽律師於本院109年12月24日審判程序之陳述：我
    已經跟當事人確認過了，66萬元已經收到了，本件告訴人跟
    被告達成和解，而且已經履行和解條件完畢了，請鈞院從輕
    量刑，若鈞院宣告緩刑為適當，告訴人亦表同意等語情節亦
    大致吻合，並有告訴人黃應傑提出108年3月1日刑事告訴狀
    暨其附件：基隆市警察局道路交通事故初步分析研判表、道
    路交通事故現場圖、案發現場照片、車損照片、衛生福利部
    基隆醫院107年11月29日診斷證明書(黃應傑)、基隆市警察
    局道路交通事故現場草圖、道路交通事故現場圖、道路交通
    事故調查報告表㈠㈡、基隆市警察局道路交通事故初步分析研
    判表、基隆市警察局舉發違反道路交通管理事件通知單、基
    隆市警察局道路交通事故談話紀錄表(葉漢錡、黃應傑)、基
    隆市警察局道路交通事故當事人酒精測定紀錄表(葉漢錡、
    黃應傑)、道路交通事故肇事人自首情形紀錄表(葉漢錡、張
    雅棻、黃應傑)、基隆市警察局道路交通事故照片黏貼紀錄
    表(案發現場照片、車損照片)等【見同上他字第352號卷第3
    至17頁、第23至63頁】及職務報告(陳薈文警員)、交通部公
    路總局臺北區監理所基宜區車輛行車事故鑑定會基宜區0000
    000案鑑定意見書各1件【見同上偵字第4517號卷第25頁、第
    33至35頁】、自白書(蔡漢錡)、告訴人黃應傑109年6月13日
    刑事陳報狀、本院109 年度訴字第229 號民事庭和解筆錄、
    上訴人即被告庭呈郵政跨行匯款申請書、告訴代理人施佳鑽
    律師109 年12月24日庭呈刑事撤回告訴狀各1件在卷可稽【
    見本院卷第69頁、第77頁、第129至130頁、第145至147頁】
    。再者，本件交通事故經送交通部公路總局臺北區監理所基
    宜區車輛行車事故鑑定會鑑定結果，亦認：蔡漢錡駕駛自小
    客車，行經行車管制號誌正常運作岔路口提早左轉彎，轉彎
    車未注意對向直行來車讓其先行，為肇事主因；黃應傑駕駛
    普通重型機車，行經行車管制號誌正常運作岔路口，疏未注
    意車前狀況採取安全措施，為肇事次因〈無照駕駛有違規定〉
    等判定在卷可佐【見同上偵字第4517號卷第33至35頁】，亦
    與本院上開認定結果相同，足認被告之過失行為與被害人受
    有上揭傷害之結果間，應具有相當因果關係。從而，被害人
    之疏失雖為本案車禍之肇事次因，然被告之疏失亦為肇事主
    因，故被告之疏失與被害人因而受有右側股骨幹骨折之受傷
    結果間具有相當因果關係，其有應注意能注意而不注意之過
    失責任甚明，從而，被告上開所為之任意性自首與事實相符
    ，應堪採信，而本案事證明確，其犯過失傷害罪之犯罪事實
    及有上開自首之事實，均堪認定。
二、論罪、科刑　　　　
　㈠按行為後法律有變更者，適用行為時之法律。但行為後之法
    律有利於行為人者，適用最有利於行為人之法律，刑法第 2
    條第1項定有明文。被告行為後，刑法第284條之規定業經修
    正，並經總統於108年5月29日公佈，於同年月31日施行，修
    正前刑法第284條規定「（第1項）因過失傷害人者，處 6月
    以下有期徒刑、拘役或5百元以下罰金，致重傷者，處1年以
    下有期徒刑、拘役或5百元以下罰金。（第2項）從事業務之
    人，因業務上之過失傷害人者，處 1年以下有期徒刑、拘役
    或1千元以下罰金，致重傷者，處3年以下有期徒刑、拘役或
    2千元以下罰金」，修正後刑法第284條則規定「因過失傷害
    人者，處 1年以下有期徒刑、拘役或10萬元以下罰金，致重
    傷者，處 3年以下有期徒刑、拘役或30萬元以下罰金」，經
    比較新舊法結果，修正後刑法第 284條規定雖未更動過失傷
    害罪之構成要件，然已將有期徒刑及之罰金刑上限提高，並
    刪除業務過失傷害罪之處罰，自以修正前刑法第284條第1項
    之規定對被告較為有利，依刑法第2條第1項前段規定，本件
    自應適用被告行為時即修正前刑法第284條第1項前段規定處
    罰，合先敘明。
　㈡核被告所為，係犯修正前刑法第284條第1項前段之過失傷害
    罪。　
  ㈢按刑法第62條所謂自首，祇以犯人在犯罪未發覺之前，向該
    管公務員申告犯罪事實，而受裁判為已足，並不以使用「自
    首」字樣或言明「自首」並「願受裁判」為必要（最高法院
    63年度台上字第1101號判例意旨參照）。查被告肇事後，在
    偵查犯罪職權之機關或公務員發覺其犯罪前，即主動向到場
    處理之員警陳薈文自首前情並接受裁判，此有道路交通事故
    肇事人自首情形紀錄表、臺灣基隆地方檢察署辦案公務電話
    紀錄表、員警職務報告各1 紙附卷可參【見同上他字第352 
    號卷第49頁，同上偵字第4517號卷第23頁、第25頁】，爰揆
    諸上揭說明，被告已符合自首之要件，其自首而接受裁判，
    應依刑法第62條前段規定，減輕其刑。
  ㈣玆審酌被告與告訴人上開肇事主因、次因之過失情節不同， 
    且其肇事後並未逃逸，主動報案並向到場處理員警坦承犯行
    ，且與告訴人及其家屬達成和解並全部履行賠償損害完畢，
    亦經告訴代理人施佳鑽律師於本院109年12月24日審判程序
    之陳述：我已經跟當事人確認過了，66萬元已經收到了，本
    件被告跟告訴人達成和解，而且已經履行和解條件完畢了，
    請鈞院從輕量刑，若鈞院宣告緩刑為適當，告訴人亦表同意
    等語情節亦大致吻合，並有本院109 年度訴字第229 號民事
    庭和解筆錄、上訴人即被告庭呈郵政跨行匯款申請書、告訴
    代理人施佳鑽律師109年12月24日庭呈刑事撤回告訴狀各1件
    在卷可徵【見本院卷第129至130頁、第145至147頁】，且考
    量其未曾有任何犯罪前科紀錄，並有臺灣高等法院被告前案
    紀錄表在卷可佐，是被告素行良好、及其應負過失責任之程
    度，兼酌被告與告訴人及其家屬已達成和解，被告亦有悔改
    之意等一切情狀，爰量處如主文所示之刑，並諭知易科罰金
    之折算標準，用啟駕駛人駕車行經行車管制號誌正常運作岔
    路口時，切勿提早左轉彎，否則害人亦害己，且轉彎車應注
    意對向直行來車讓其先行，特此個案警策，並勸導駕駛人駕
    車時應遵守交通規則，近程保身家安泰，中程日日平安喜樂
    ，千祥雲集，大益身心，遠程一切吉祥如意，皆能有成。
　㈤又被告未曾受有期徒刑以上刑之宣告，有臺灣高等法院被告
    全案紀錄表1 紙附卷可按，其因一時不慎，致罹刑典，且被
    告事後已經履行和解條件完畢，亦有悔改之意，復酌告訴代
    理人施佳鑽律師於本院109年12月24日審判程序之陳述：我
    已經跟當事人確認過了，66萬元已經收到了，本件告訴人跟
    被告達成和解，而且已經履行和解條件完畢了，請鈞院從輕
    量刑，若鈞院宣告緩刑為適當，告訴人亦表同意等語明確，
　　，是本院斟酌再三，認被告經此警詢、偵訊、本院審訊程序
    及上開所宣告之刑，應知警惕而無再犯之虞，且上開所宣告
    之刑以暫不執行為適當，併予宣告緩刑2年，用啟自新。
參、原審判決以被告犯行罪證明確，予以論罪科刑，固非無見。
    惟查，被告上開犯罪後，告訴代理人施佳鑽律師於本院109
    年9月24日審判程序陳述：告訴人之勞動力減損的鑑定，於1
    09年10月16日會去台大醫院鑑定，待鑑定結果再與被告協商
    等語明確綦詳【見本院卷第103至106頁】及告訴代理人施佳
    鑽律師於本院109年12月24日審判程序之陳述：我已經跟當
    事人確認過了，66萬元已經收到了，本件告訴人跟被告達成
    和解，而且已經履行和解條件完畢了，請鈞院從輕量刑，若
    鈞院宣告緩刑為適當，告訴人亦表同意等語明確綦詳，並有
    上開本院109 年度訴字第229 號民事庭和解筆錄、上訴人即
    被告庭呈郵政跨行匯款申請書、告訴代理人施佳鑽律師109 
    年12月24日庭呈刑事撤回告訴狀各1件在卷可佐【見本院卷
    第129至130頁、第145至147頁】，是被告已於本院第二審合
    議庭審理時賠償告訴人完畢，此部分為原審所不及審酌上開
    和解事宜，而容有未洽，且檢察官之上訴意旨指摘原判決有
    上開部分不當，係為無理由，而被告上訴意旨指摘原判決有
    上開部分不當，係為有理由，惟原審判決既有上開可議之處
    ，自應由本院將原審判決予以撤銷並改判之。
據上論斷，應依刑事訴訟法第455條之1第1項、第3項、第369條
第1項前段、第364條、第299條第1項前段，刑法第2條第1項前段
、修正前刑法第284條第1項前段、刑法第62條前段、第41條第1
項前段、第74條第1項第1款，刑法施行法第1條之1第1項，判決
如主文。
本案經檢察官謝雨青、林姿妤提起公訴，檢察官李彥霖提起上訴
，檢察官江柏青到庭執行職務。 
中　　華　　民　　國　  109 　年　 12 　月　　31　　　日
                    刑事第三庭審判長法  官  鄭景文
                                    法  官  李  岳
                                    法  官  施添寶
以上正本證明與原本無異。
如不服本判決應於收受送達後20日內向本院提出上訴書狀，並應
敘述具體理由；其未敘述上訴理由者，應於上訴期間屆滿後20日
內向本院補提理由書(均須按他造當事人之人數附繕本)「切勿逕
送上級法院」。
中　　華　　民　　國　　110 　年　　2 　　月　　1 　　日
                                    書記官  陳怡文
附錄本案論罪科刑法條
修正前刑法第284條
因過失傷害人者，處6 月以下有期徒刑、拘役或5 百元以下罰金
；致重傷者，處1 年以下有期徒刑、拘役或5 百元以下罰金。從
事業務之人，因業務上之過失傷害人者，處1 年以下有期徒刑、
拘役或1 千元以下罰金；致重傷者，處3 年以下有期徒刑、拘役
或2 千元以下罰金。